臺灣高等法院民事判決　　　　　　　　 93年度家上字第172號
上　訴　人　甲○○
訴訟代理人　紀亙彥　律師
上　訴　人　謝茵淇（即謝梨雀）
訴訟代理人　林秉欣　律師
　　　　　　孫大龍　律師
上列當事人間履行同居等事件，兩造對於中華民國93年4月29日
臺灣桃園地方法院91年度婚字第378號第一審判決各自提起上訴
，本院於94年6月28日言詞辯論終結，判決如下：
    主  文
原判決關於(一)駁回謝茵淇下開第二項之訴部分；(二)命甲○○應自
民國九十一年六月二十八日起至民國九十六年四月三十日止，按
月於每月一日給付謝茵淇之金額超過新台幣參萬零壹佰陸拾參元
部分；及各該部分假執行之宣告暨訴訟費用之裁判均廢棄。
甲○○應再給付謝茵淇新台幣壹佰零伍萬參仟伍佰肆拾柒元及自
民國九十一年五月十日起至清償日止，按年息百分之五計算之利
息。
上開(二)廢棄部分，謝茵淇在第一審之訴及假執行之聲請均駁回。
謝茵淇及甲○○之其餘上訴均駁回。
第一、二審訴訟費用關於謝茵淇上訴部分，由甲○○負擔二分之
一，餘由謝茵淇負擔；關於甲○○上訴部分，由謝茵淇負擔六分
之一，餘由甲○○負擔。
本判決第二項所命之給付，於謝茵淇以新台幣參拾伍萬元或同面
額台灣中小企業銀行東桃園分行無記名可轉讓定期存單為甲○○
供擔保後，得假執行；但甲○○如以新台幣壹佰零伍萬參仟伍佰
肆拾柒元為謝茵淇預供擔保，得免為假執行。
    事實及理由
一、上訴人謝茵淇起訴主張： 兩造於民國85年2月間結婚，並約
    定共同居住在謝茵淇經營位於桃園縣龜山鄉○○路68號之高
    田藥局。85年9月底謝茵淇懷孕4個月時，甲○○竟辭去台北
    工作，返回台中任職，謝茵淇因懷孕不宜搬遷之習俗及高田
    藥局生意尚屬良好，不願結束營運，然甲○○仍執意獨自在
    台中工作，初期每星期均返回桃園與謝茵淇相聚。86年1月2
    日兩造之女傅于庭（即傅珮婷）出生，傅于庭因嚴重畸形，
    罹患無肛症、食道閉鎖併氣管食道廔管、泄殖腔畸形、氣喘
    、過敏性鼻炎等疾病，需長期在台北市醫院接受手術及診療
    ，迄今已接受5次手術，包括重建造口（人口腔門） 手術。
    甲○○自傅于庭出生後即逐漸減少返回桃園與謝茵淇同住之
    時間，夫妻感情日益冷漠，兩造為挽回婚姻於89年間達成協
    議，由甲○○辭去台中工作返回桃園與謝茵淇共同經營高田
    藥局，期間生活尚屬和樂，然甲○○於89年10月間因故與謝
    茵淇胞弟謝文輝發生肢體衝突後竟不告而別，迄今未曾返家
    與謝茵淇同住或探望謝茵淇母女。兩造結婚迄今，甲○○僅
    給付謝茵淇家庭生活費用新台幣（下同）64萬2,060元， 其
    餘家庭生活費用（包括謝茵淇代墊傅于庭之各項費用）均未
    曾給付，爰依民法第1001條、第1026條（修正前）、第1003
    條之1第1項規定，求為命(一)甲○○應與謝茵淇履行同居義務
    。(二)甲○○應給付謝茵淇263萬7,289元（即謝茵淇本身自89
    年10月1日起至91年4 月30日止之家庭生活費用40萬8,443元
    及傅于庭自86年1月2日出生起至91年4 月30日止謝茵淇代墊
    支出之衛生護理費用60萬6,912元、 醫療費用8萬4,256元、
    營養費用70萬7,840元、褓姆費用81萬元、教育費用8萬5,89
    5元、雜支費用57萬6,000元，共計327萬9,349元，扣除甲○
    ○已給付64萬2,060元，尚應給付263萬7,289元） 及法定遲
    延利息。 (三)甲○○應自91年5月1日起至96年4月30日止，按
    月給付謝茵淇家庭生活費用6萬6,457元（即謝茵淇每月2萬1
    ,497 元，傅于庭每月4萬4,960元）之判決 （原審判命(一)甲
    ○○應與謝茵淇同居。 (二)甲○○應給付謝茵淇55萬0,604元
    及自91年5月10日起至清償日止， 按年息百分之五計算之利
    息。 (三)甲○○應自91年5月1日起至96年4月30日止，按月於
    每月1日給付謝茵淇3萬8,780元 （即謝茵淇每月1萬2,903元
    ，傅于庭每月2萬5,877元），駁回謝茵淇其餘之訴。甲○○
    就其敗訴部分上訴，謝茵淇就其(二)請求208萬6,685元本息敗
    訴部分上訴），並上訴聲明： (一)原判決關於駁回下開第2項
    之訴部分廢棄。(二)甲○○應再給付謝茵淇208萬6,685元及自
    91年5月10日起至清償日止， 按年息百分之五計算之利息(三)
    願供現金或台灣中小企業銀行東桃園分行無記名可轉讓定期
    存單為擔保，請准宣告假執行。對於甲○○之上訴答辯聲明
    ：上訴駁回。
二、上訴人甲○○則以： 兩造自89年9月12日起分居，係因謝茵
    淇不信守承諾將高田藥局頂讓，共同返回甲○○台中老家居
    住事奉年長公婆而起爭執，謝茵淇徒手拉扯甲○○之領帶，
    其胞弟謝文輝上前衝撞甲○○，致甲○○受傷，甲○○見勢
    不可為，且為負起獨生子照顧父母之責，始獨自返回台中居
    住另謀他職，甲○○離家並非事出無因，實有不能履行同居
    義務之正當理由。又修正前民法第1026條固規定家庭生活費
    用由夫負擔，然基於女男平等， 該條業於91年6月26日修正
    刪除，顯見夫妻雙方基於平等，就所謂家庭生活費用（包括
    子女費用）應共同負擔，即各負擔二分之一，謝茵淇請求甲
    ○○負擔之家庭生活費用超過二分之一部分為無理由；又甲
    ○○婚後曾於86年至88年間給付謝茵淇家庭生活費用44萬2,
    060元，93年1月間給付謝茵淇家庭生活費用20萬元，合計64
    萬2,060元等語，資為抗辯， 並上訴聲明：(一)原判決不利於
    甲○○部分廢棄。(二)上開廢棄部分，謝茵淇在第一審之訴及
    假執行之聲請均駁回。對於謝茵淇之上訴答辯聲明：(一)上訴
    駁回。(二)願供擔保請准宣告免為假執行。
三、查兩造於85年2 月間結婚，並約定共同居住在謝茵淇所經營
    位於桃園縣龜山鄉○○路68號之高田藥局。 85年9月底謝茵
    淇懷孕4個月， 甲○○辭去台北工作，返回台中老家居住任
    職。兩造之女傅于庭於86年1月2日出生，傅于庭嚴重畸形，
    罹患無肛症、食道閉鎖併氣管食道廔管、泄殖腔畸形、氣喘
    、過敏性鼻炎等疾病，需長期在台北長庚醫院及馬偕醫院手
    術及診療，迄今已接受5次手術，包括重建造口 （人口腔門
    ）手術。嗣兩造協議甲○○再返回桃園同居，惟甲○○於89
    年10月間因故與謝茵淇胞弟謝文輝發生肢體衝突後即離家，
    迄今未曾返家與謝茵淇同居。甲○○婚後曾於86年至88年間
    給付謝茵淇家庭生活費用44萬2,060元，93年1月間給付謝茵
    淇家庭生活費用20萬元，合計64萬2,060元等事實， 有謝茵
    淇提出之戶籍謄本、診斷證明書、重大傷病證明卡、照片及
    甲○○提出之匯款單據可證（原審卷14-22、169-174頁），
    且為兩造所不爭執，自堪信為真實。
四、謝茵淇主張甲○○於89年10月間因故與伊胞弟謝文輝發生肢
    體衝突後即不告而別，迄今未曾返家與伊同居之事實，為甲
    ○○所不爭執，雖辯稱伊係因與謝茵淇共商搬回台中老家居
    住事奉年長父母事宜，與謝茵淇及其胞弟謝文輝起爭執，而
    有拉扯衝撞等傷害行為，伊為負起獨生子照顧父母之責，乃
    離家至台中居住，有不能履行同居義務之正當理由云云。惟
    按夫妻互負同居之義務，非有不能同居之正當理由不得拒絕
    之，民法第1001條定有明文。甲○○於原審並不爭執其應履
    行同居之義務，其事後再於本院辯稱伊有不能同居之正當理
    由，已難採信，且甲○○與謝茵淇結婚後，即負有與謝茵淇
    同居之義務，此雖不排除其亦有事奉年長父母之義務，惟甲
    ○○本應就此與謝茵淇協調，尋求其他替代方案解決之，而
    非得以棄謝茵淇及傅于庭於不顧，並據此為不能同居之正當
    理由，是甲○○以伊須返回台中老家照顧年長父母為由，拒
    絕履行與謝茵淇之同居義務，顯無正當理由，謝茵淇請求甲
    ○○履行同居義務，應屬有據。
五、謝茵淇另主張甲○○應給付伊自89年10月至91年4 月30日止
    之家庭生活費用40萬8,443元， 及傅于庭為無肛症，自出生
    時起至91年4月30日止伊代墊支出之衛生護理費用60萬6,912
    元、醫療費用8萬4,256元、營養費用70萬7,840元、 褓姆費
    用81萬元、教育費用8萬5,895元、雜支費157萬6,000元，共
    計327萬9,349元，扣除甲○○已給付之64萬2,060元， 尚應
    給付伊263萬7,289元， 暨自91年5月1日起至96年4月30日止
    ，按月給付伊家庭生活費用3萬8,780元（即謝茵淇每月1萬2
    ,903 元，傅于庭每月2萬5,877元）之事實， 雖甲○○就部
    分金額不爭執，並以前開情詞置辯，惟查：
  (一)兩造未以契約訂立夫妻財產制，為兩造所不爭執，依民法第
    1005條規定應以法定財產制為其夫妻財產制。民法親屬編有
    關夫妻財產制之家庭生活費用負擔規定曾於91年6 月26日修
    正公布，並於同年月28日生效施行，修正前民法第1026條規
    定：「家庭生活費用，夫無支付能力時，由妻就其財產之全
    部負擔之」（修正後此條文刪除），修正後民法第1003條之
    1第1項規定：「家庭生活費用，除法律或契約另有約定外，
    由夫妻各依其經濟能力、家事勞動或其他情事分擔之」，是
    關於家庭生活費用之負擔，修正前除夫無支付能力時，由妻
    就其財產之全部負擔外，以由夫負擔為原則；修正後除法律
    或契約另有約定外，則由夫妻各依其經濟能力、家事勞動或
    其他情事分擔之。查甲○○具有藥劑師資格， 並有1筆不動
    產（現值502萬925元）、1部自小客車及5筆投資（金額各為
    1萬1,500元、5萬元、2萬元、5萬元及3萬元），於89年、90
    年及91年間所得分別為57萬2,299元、56萬1,498元及78萬7,
    618元，有財政部臺灣省中區國稅局沙鹿稽徵所92年6月18日
    中區國稅沙鹿四字第0920020010號函檢送之歸戶財產查詢清
    單及92年11月26日中區國稅沙鹿二字第0920041294號函檢送
    之89年度、90年度綜合所得稅結算申報單、財政部臺灣省北
    區國稅局桃園縣分局於92年12月1日北區國稅桃縣二字第092
    1044450號函檢送之91年度綜合所得稅核定通知書可稽 （原
    審卷115-116、225-228、232-233頁）， 足見甲○○為有支
    付能力者，於修法前自應由甲○○負擔全部家庭生活費用。
    修法後即自91年6 月28日起，因謝茵淇亦具有藥劑師資格，
    且自行開設藥局，並有3筆投資（金額各為3萬4,000元、5萬
    元及20萬元）、1部自小客車， 於89年、90年及91年間所得
    分別為36萬2,696元、21萬5,629元及13萬7,278元 （見原審
    卷118頁之財產歸屬資料清單、229-233頁之綜合所得稅核定
    通知書），可見謝茵淇亦有經濟能力，自應由兩造共同分擔
    家庭生活費用。兩造並未約定家庭生活費用之分擔，為兩造
    所不爭執，則本院審酌兩造之經濟能力及兩造所生之女傅于
    庭自出生即罹患先天無肛症等疾病，對其照顧養護需付出高
    於一般正常人更多之心力，自甲○○於89年10月間離家後，
    傅于庭均由謝茵淇獨自照顧等情，認謝茵淇就家庭生活費用
    應分擔三分之一，甲○○應分擔三分之二。
  (二)關於家庭生活費用之標準，謝茵淇固提出經濟部統計處編印
    之國內外經濟統計指標速報88年度平均每人每年消費金額25
    萬7,964元為計算標準（原審卷20頁）， 甲○○則主張以所
    得稅法每人每年免稅額7萬4,000元為計算標準，然所得稅法
    之免稅額係財政機關於核課所得稅時，所容許納稅義務人得
    自其個人綜合所得總額減除之免稅數額，該項數額與是否足
    敷家庭生活支出無涉，倘用以計算家庭生活費用，顯違社會
    常情，自無足採；至謝茵淇所主張之統計數額，因每人每年
    消費金額會隨地域不同或受社會經濟情形變動影響而有所不
    同，是欲精確計算貼近於現實之家庭生活費用，應依各該當
    年度、家庭所在當地之資料，逐年計算方較符合實際情況。
  (三)關於甲○○應負擔謝茵淇本身之家庭生活費用部分：依桃園
    縣政府公布之家庭所得結構顯示，每人每年平均消費支出89
    年度為18萬3,211元、90年度為18萬0,651元 （原審卷314頁
    ），準此，89年度每人月平均消費支出為1萬5,268元（183,
    211元÷12月＝15,268元，小數點以下四捨五入，下同），9
    0年度每人月平均消費支出為1萬5,054元（180,651元÷12月
    ＝15,054元），是甲○○自89年10月1日起至91年4月30日止
    應給付謝茵淇本身之家庭生活費用28萬6,668元 【（15,268
    元×3月）＋｛15,054元×（12＋4）月｝＝286,668元】 ；
    甲○○自91年5月1日起至91年6月27日止， 每月應負擔謝茵
    淇本身之家庭生活費用1萬5,054元； 甲○○自91年6月28日
    起至96年4月30日止， 每月應負擔謝茵淇本身之家庭生活費
    用1萬36元（15,054元×2/3＝10,036元）（按：甲○○自89
    年10月間離家後， 除曾於93年1月間給付謝茵淇家庭生活費
    用20萬元外，其餘均未給付，應認謝茵淇就未到期之將來給
    付部分有預為請求之必要）。
  (四)關於甲○○應負擔傅于庭之家庭生活費用部分：謝茵淇主張
    傅于庭自86年1月2日出生起至91年4月30日止， 共64個月，
    伊代墊支出傅于庭(1)衛生護理費用60萬6,912元（每月以9,4
    83元計算，共64個月）、(2)醫療費用8萬4,256元、(3)營養費
    用70萬7,840元（每月以11,060元計算，共64個月）、 (4)褓
    姆費81萬元（傅于庭出生後，由謝茵淇母親代為看護，每月
    15,000元，算至90年6月底止共54個月）、(5)教育費用8萬5,
    895元、(6)雜支費用57萬6,000元（每月以9,000元計算，共6
    4個月），共計327萬9,349元之事實， 業據提出傅于庭每月
    醫療費用表、每月營養品補充表、統一發票、送貨單、醫療
    費用收據及收據等為證（原審卷23-43頁）， 甲○○就謝茵
    淇上開主張則抗辯稱(1)衛生護理費用： 同意每月以9,483元
    計算；(2)醫療費用：同意給付8萬4,256元。(3)營養費用：雞
    精、羊奶粉、奶蛋白3項非屬必要，其餘4項目同意給付；(4)
    褓母費用：同意自89年10月起給付，每月以1萬5,000元計算
    ；(5)教育費用：同意給付8萬5,895元；(6)雜支費用：謝茵淇
    應提出每項單據證明，不能以每月9,000元概括計算云云（
    原審卷148-149頁）。 查謝茵淇主張傅于庭每月需補給成長
    麥粉、鈣粉、多益生菌、酵母粉及三多奶蛋白、羊奶粉及兒
    童雞精等7項營養保健品，每月支出1萬1,060元部分 （原審
    卷40頁），甲○○否認其中三多奶蛋白2,225元、羊奶粉1,5
    20元及兒童雞精1,495元共計5,240元為必要支出，而謝茵淇
    就此3項支出又未能提出相關事證證明與其他4項保健品間在
    效能上有互不替代性及不可或缺之必要性，是謝茵淇就傅于
    庭營養費用之請求，每月應以5,820元計算（11,060元－5,2
    40元＝5,820元），64個月計372,480元（5,820元×64月＝3
    72,480元），謝茵淇逾此部分之請求，尚屬無據；次查謝茵
    淇主張傅于庭自出生起至90年6月底止， 由伊母代為看護，
    每月支出褓母費用15,000元，54個月計81萬元部分，甲○○
    並不否認謝茵淇之母自傅于庭出生後即與兩造同住，確有照
    顧傅于庭迄今之事實，且就每月褓母費用15,000元亦不爭執
    （原審卷148頁）， 是謝茵淇此部分之請求應屬有據，甲○
    ○抗辯應自89年10月起算褓母費用，為不可採。又查謝茵淇
    雖主張傅于庭每月需支出雜支費用9,000元，64個月共57萬6
    ,000 元云云， 惟為甲○○所否認，而謝茵淇就此部分之主
    張亦未能提出具體事證以實其說，是其此部分之請求，應屬
    無據。綜上，謝茵淇請求甲○○給付傅于庭自86年1月2日出
    生起至91年4月30日止，共64個月， 伊代墊支出衛生護理費
    用60萬6,912元、醫療費用8萬4,256元、營養費用37萬2,480
    元、褓姆費81萬元及教育費用8萬5,895元，共計195萬9,543
    元部分（606,912元＋84,256元＋372,480元＋810,000元＋8
    5,895元＝1,959,543元），應予准許。又依桃園縣政府公布
    之上開家庭所得結構顯示，家庭所得消費支出項目包括食品
    、飲料、菸草、衣類及個人穿著、房租及水費、燈光及燃料
    、家俱及家庭設備、家事管理及服務、保健及醫療藥品、運
    輸交通與通訊、娛樂消遣及教育文化、其他雜項等，其中保
    健及醫療藥品項目所佔比例，89年度為百分之十點三一、90
    年度為百分之九點八六（原審卷313頁）， 依此比例再各按
    89年度、90年度每人月平均消費支出計算結果分別為1, 574
    元（15,268元×10.31%＝1,574元）、 1,484元（15,054元×
    9.86%＝1,484元）。桃園縣政府公布之上開每人每年平均消
    費支出，係以一營通常生活之國民因應上揭諸項事由所平均
    支出之費用為估算標準，如於具體酌量家庭生活費用個案中
    ，有因受扶養人本身之特殊事由致生額外支出或有致上揭某
    項支出顯逾平均支出者，祇要此特殊事由之發生不可歸責於
    該當事人，且其所滋生之費用復未逾必要之範疇者，家庭生
    活費用之負擔義務人均應一概承受，不得以該費用逾越上開
    平均消費支出而拒絕負擔。查傅于庭自出生即罹患上述重大
    疾病，除須經常為其進行醫療、護理等行為外，尚需為其提
    供額外營養食品， 傅于庭每月用於衛生護理之費用為9,483
    元、醫療費用為1,317元（84,256元÷64月＝1,317元）、營
    養費用為5,820元， 已如上述，是傅于庭每月之保健及醫療
    藥品費用合計為1萬6,620元 （9,483元＋1,317元＋5,820元
    ＝16,620元），桃園縣政府公布之上開家庭所得結構列計之
    平均保健及醫療藥品支出金額（89年度1,574元、90年度1,4
    84元）顯不足以支應，甲○○或兩造就此不足支應部分均有
    負擔之義務。是依上開每人每年平均消費支出統計資料及平
    均保健及醫療藥品費用不足支應傅于庭實際需要之差額計算
    結果，甲○○自91年5月1日起至91年6月27日止， 每月應負
    擔傅于庭之家庭生活費用3萬190元（15,054元＋16,620元－
    1,484元＝30,190元）；甲○○自91年6月28日起至96年4月3
    0日止，每月應負擔傅于庭之家庭生活費用2萬127元（30,19
    0元×2/3＝20,127元）。
  (五)綜上， 甲○○自86年1月2日起至91年4月30日止應給付謝茵
    淇家庭生活費用（包括謝茵淇本身及傅于庭）224萬6,211元
    （286,668元＋1,959,543元＝2,246,211元）， 扣除甲○○
    已給付謝茵淇之64萬2,060元，甲○○尚應給付謝茵淇160萬
    4,151元（2,246,211元－642,060元＝1,604,151元）；甲○
    ○自91年5月1日起至91年6月27日止， 每月應給付謝茵淇家
    庭生活費用4萬5,244元（15,054元＋30,190元＝45,244元）
    ；甲○○自91年6月28日起至96年4月30日止，每月應給付謝
    茵淇家庭生活費用3萬163元（10,036元＋20,127元＝30,163
    元）。
六、綜上所述，謝茵淇基於家庭生活費用關係，請求甲○○應給
    付其家庭生活費用160萬4,151元及自起訴狀繕本送達之翌日
    即91年5月10日起至清償日止， 按年息百分之五計算之利息
    ，及自91年5月1日起至91年6月27日止， 每月給付3萬8,780
    元（按原審判決甲○○應於該期間按月給付謝茵淇3萬8,780
    元，謝茵淇就逾此金額之敗訴部分未聲明不服），及自91年
    6月28日起至96年4月30日止，每月給付3萬163元部分，自屬
    應予准許。至超過上開部分謝茵淇之請求，即屬不應准許。
    原審就上開應予准許範圍其中160萬4,151元本息部分，僅判
    命甲○○應給付55萬604元本息， 而駁回謝茵淇逾此部分之
    請求，自有未合，謝茵淇之上訴論旨指摘原判決此部分不當
    ，請求甲○○應再給付105萬3,547元本息部分，為有理由，
    爰予廢棄改判如主文第2項所示； 原審就其餘應予准許部分
    所為甲○○敗訴之判決，並無不合，甲○○之上訴論旨指摘
    原判決此部分不當，求予廢棄改判，為無理由。原審就上開
    超逾160萬4,151元本息不應准許部分，所為謝茵淇敗訴之判
    決，核無違誤，謝茵淇之上訴論旨指摘原判決此部分不當，
    求予廢棄改判，為無理由；原審就上開不應准許之謝茵淇請
    求甲○○應自91年6月28日起至96年4月30日止，按月給付之
    金額超過3萬163元部分，判命甲○○於該期間應按月給付，
    自有未合，甲○○之上訴論旨指摘原判決此部分不當，求予
    廢棄改判，為有理由。 又本判決第2項所命之給付，兩造均
    陳明願供擔保聲請宣告假執行或免為假執行，經核均與規定
    相符，爰分別酌定相當之擔保金額併予准許。
七、兩造其餘之攻擊或防禦方法及未經援用之證據，經本院斟酌
    後，認為均不足以影響本判決之結果，自無逐一詳予論駁之
    必要，併此敘明。
八、據上論結，本件兩造上訴均為一部有理由，一部無理由，依
    民事訴訟法第450條、第449條第1項、第79條、第463條、第
    390條第2項、第392條，判決如主文。
中　　華　　民　　國　　94　　年　　7　　月　　12 　　日
                  民事第十四庭審判長法  官　劉靜嫻
                                    法  官　李錦美
                                    法  官　陳駿璧
正本係照原本作成。
如不服本判決，應於收受送達後20日內向本院提出上訴書狀，其
未表明上訴理由者，應於提出上訴後20日內向本院補提理由書狀
（均須按他造當事人之人數附繕本）上訴時應提出委任律師或具
有律師資格之人之委任狀；委任有律師資格者，另應附具律師資
格證書及釋明委任人與受任人有 民事訴訟法第466條之1第1項但
書或第2項（詳附註）所定關係之釋明文書影本。
中　　華　　民　　國　　94　　年　　7 　　月　　13　　日
　　　　　　　　　　　　　　　　　　書記官　黃　愛
附註：
民事訴訟法第466條之1（第1項、第2項）：
對於第二審判決上訴，上訴人應委任律師為訴訟代理人。但上訴
人或其他法定代理人具有律師資格者，不在此限。
上訴人之配偶、三親等內之血親、二親等內之姻親，或上訴人為
法人、中央或地方機關時，其所屬專任人員具有律師資格並經法
院認為適當者，亦得為第三審訴訟代理人。
